【裁判字號】    97,易,1806
【裁判日期】    980122
【裁判案由】    重利
【裁判全文】
臺灣彰化地方法院刑事判決              97年度易字第1806號
公  訴  人  臺灣彰化地方法院檢察署檢察官
被      告  甲○○
上列被告因重利案件，經檢察官提起公訴（97年度偵字第6909號）
，本院判決如下：
    主    文
甲○○犯重利罪，累犯，處有期徒刑參月，如易科罰金，以新臺
幣壹仟元折算壹日。
    事    實
一、甲○○前因違反槍砲彈藥刀械管制條例案件，經臺灣高等法
    院臺中分院以93年度上訴字第42號判處應執行有期徒刑2年
    、1年，應執行有期徒刑10月確定，於民國95年1月26日假釋
    出監付保護管束，於95年11月12日假釋期滿未經撤銷，視為
    徒刑執行完畢。詎仍不知悔改，復基於重利之犯意，於97年
    4 月7日晚上7時許，在彰化縣彰化市○○路與彰新路路口處
    之「燦坤3C量販店」，乘乙○○急需用錢之際，借款新臺幣
    （下同）30000元予乙○○，並約定以每10日為1期，每期每
    萬元應收取1000元之利息 (經換算年利率為百分之360)，甲
    ○○並向乙○○預扣第1期之利息3000元，以此方式取得與
    原本顯不相當之利息，乙○○另交付附表所示之本票3張給
    甲○○收執以供擔保。
二、案經彰化縣警察局和美分局報請臺灣彰化地方法院檢察署檢
    察官偵查起訴。
    理    由
壹、程序部分：
    因現行刑事訴訟法為保障被告之反對詰問權，排除具有虛偽
    危險性之傳聞證據，以求實體真實之發見，於該法第159條
    第1項明定被告以外之人於審判外之言詞或書面陳述，除法
    律有規定者外，不得作為證據。又被告以外之人於審判外之
    陳述，雖不符前4條之規定（即刑事訴訟法第159條之1至同
    條之4），而經當事人於審判程序同意作為證據，法院審酌
    該言詞陳述或書面陳述作成時之情況，認為適當者，亦得為
    證據；當事人、代理人或辯護人於法院調查證據時，知有第
    159條第1項不得為證據之情形，而未於言詞辯論終結前聲明
    異議者，視為有前項之同意，刑事訴訟法第159條之5定有明
    文。本件公訴人、被告甲○○於言詞辯論終結前，就本件判
    決基礎之下列各項供述證據之證據能力並不爭執，且並未主
    張有刑事訴訟法第159條第1項不得為證據之情形，應認已同
    意各該證據資料均得作為證據，且經本院審酌後，認無不適
    當之情形，則各該供述證據均有證據能力。至於本件判決基
    礎之非供述證據部分 (即乙○○所簽發如附表所示之本票)
    ，公訴人、被告於言詞辯論終結前對於下列為判決基礎之非
    供述證據，並未陳明其取得程序有不合法之情形，其等對於
    下列各項非供述證據之證據能力亦無爭執，本院亦未發現下
    列各項非供述證據有以非法方式取得之情形，是下列各項非
    供述證據應係以合法程序取得，亦均有證據能力，合先敘明
    。
貳、實體部分：
一、前揭犯行，業據被告於警詢中、本院審理時坦承不諱，核與
    證人即被害人乙○○於警詢時及於檢察官訊問時所述情節相
    符，並有如附表所示本票影本附卷可稽，且由被告於本院審
    理時所自承：其貸與乙○○之款項係其與其他股東共有之款
    項，其他股東同意調用，其自始即僅交付乙○○27000元款
    項等情觀之，被告於交付借貸款項予乙○○之初，即已存預
    扣第一期利息3000元之意，而其既可調用此筆與其他股東共
    有之款項，自不必於貸與乙○○此筆款項後再輾轉周折向乙
    ○○借支其中3000元，其預扣3000元之目的，應係出於預扣
    利息之用，足證被告於警詢、審理時坦承收取重利之自白及
    證人乙○○於警詢及檢察官訊問時所證述之被告重利犯行屬
    實。前揭犯行，事證明確，洵堪認定。
二、核被告所為，係犯刑法第344條之乘他人急迫貸以金錢，而
    取得與原本顯不相當之重利罪。被告曾受如事實欄所示之確
    定判決及有期徒刑之執行完畢，有臺灣高等法院被告前案紀
    錄表附卷可憑，其於有期徒刑執行完畢後之5年內，故意再
    犯有期徒刑以上之本罪，為累犯，應依刑法第47條第1項規
    定加重其刑。爰審酌被告有正常工作能力，竟不循正途，反
    利用他人急迫之際而謀取重利，影壞社會正常交易秩序，暨
    被告之智識程度為高職畢業、生活狀況、犯後坦承不諱及本
    案取得之利息不多等一切情狀，量處如主文所示之刑，並依
    法諭知易科罰金之折算標準，以示懲儆。如附表所示之本票
    係借款人乙○○為擔保其向被告所借之款項而簽發之票據，
    借款人於清償後得請求被告返還，尚難認係被告所有而予以
    沒收，最高法院92年度臺上字第2923號刑事判決意旨可資參
    照(參照最高法院刑事裁判書彙編第46期第86頁至第93頁)，
    併此敘明。
據上論結，應依刑事訴訟法第299條第1項前段，刑法344條、第4
7條第1項、第41條第1項前段，刑法施行法第1條之1，判決如主
文。
中    華    民    國    98    年    1     月    22    日
                  刑事第二庭  法  官  羅  永  安
以上正本證明與原本無異。
如不服本判決應於收受判決後10日內向本院提出上訴書狀，並應
敘述具體理由；其未敘述上訴理由者，應於上訴期間屆滿後20日
內向本院補提理由書（均須按他造當事人之人數附繕本）「切勿
逕送上級法院」。
告訴人或被害人對於判決如有不服具備理由請求檢察官上訴者，
其上訴期間之計算係以檢察官收受判決正本之日期為準。
中    華    民    國    98    年    1     月    22    日
                              書記官  魏  嘉  信
附錄本案論罪科刑法條全文：
中華民國刑法第344條
（重利罪）
乘他人急迫、輕率或無經驗貸以金錢或其他物品，而取得與原本
顯不相當之重利者，處1年以下有期徒刑、拘役或科或併科1千元
以下罰金。
  附表：
  ┌──┬─────┬─────┬───────┬───────┐
  │編號│本票號碼  │本票金額  │發票人        │發票日期      │
  ├──┼─────┼─────┼───────┼───────┤
  │１  │TH636862  │30000元   │乙○○        │97年4月7日    │
  ├──┼─────┼─────┼───────┼───────┤
  │２  │TH636863  │30000元   │乙○○        │97年4月7日    │
  ├──┼─────┼─────┼───────┼───────┤
  │３  │TH636864  │30000元   │乙○○        │97年4月7日    │
  └──┴─────┴─────┴───────┴───────┘


司法院資訊處製作；財團法人民間司法改革基金會備份。
